【裁判字號】    95,抗,1462
【裁判日期】    951020
【裁判案由】    假扣押
【裁判全文】
臺灣高等法院民事裁定                  95年度抗字第1462號
抗  告  人  乙○○
即 債 權人  戊○○
            丁○○
            丙○○
上列抗告人與債務人即相對人甲○○等間假扣押事件，對於中華
民國95年9月14日臺灣桃園地方法院95年度裁全字第8534號裁定
，提起抗告，本院裁定如下：
    主  文
原裁定就債權人准予假扣押債務人之財產限於臺灣桃園地方法院
轄區內之部分廢棄。
抗告訴訟費用由相對人連帶負擔。
    理  由
一、抗告人於原法院聲請意旨略以：相對人積欠其侵權行為損害
    賠償債務新台幣（下同）846萬9,467元未清償，茲聞相對人
    有隱匿財產之情事，為此願提供擔保聲請對相對人之財產在
    500萬元範圍內予以假扣押。
二、原法院以抗告人主張之侵權行為損害賠償債權本案請求，依
    其提出之戶籍謄本、道路交通事故現場圖、桃園縣警察局道
    路交通事故當事人登記聯單、診斷證明書、92年台閩地區簡
    易生命表等，可認有相當之釋明；其所述假扣押之原因雖未
    能盡釋明之責，惟抗告人既陳明願供擔保，故裁定以主文所
    示之擔保以補齊釋明之不足，准予就相對人於原法院轄區內
    之財產假扣押之聲請。
三、抗告意旨略以：抗告人於原法院聲請假扣押之聲請狀中已陳
    明本案車禍發生地點於桃園縣龜山鄉，本為原法院之轄區，
    原法院有第一審管轄權，本不得限制僅對於相對人在桃園地
    方法院轄區內之財產方得為假扣押。惟原裁定雖准予假扣押
    ，裁定主文卻記載：「‧‧‧得對於債務人『在本院轄區內
    』之財產‧‧‧予以假扣押」，限制抗告人僅能對相對人在
    桃園地方法院之轄區內之財產為假扣押，實屬有誤，且抗告
    人依原裁定調查相對人之財產資料時，根本無法取得相對人
    在外縣市之財產資料，抗告人不但得雙倍支付國稅局調查費
    用，更恐延誤扣押時效，為此請求廢棄原裁定等語。
四、按依假扣押之標的所在地定法院管轄者，應記載假扣押之標
    的及其所在地。民事訴訟法第525條第3項定有明文。此因假
    扣押之聲請，由假扣押標的所在地之地方法院管轄者，係以
    假扣押標的之所在地定其管轄法院，自應於假扣押裁定內記
    載假扣押標的及其所在地，以資識別，不得對於假扣押標的
    以外之財產實施強制執行。而由本案管轄法院為假扣押裁定
    者，則無須記載假扣押之標的及所在地，此有辦理民事訴訟
    事件應行注意事項216可資參照。又所謂本案管轄法院，除
    訴訟現繫屬於第二審者外，係指訴訟已繫屬或應繫屬之第一
    審法院而言，同法第524條第2項亦有明文。
五、經查，抗告人於原法院聲請就相對人之財產在500萬元之範
    圍內為假扣押，已於假扣押聲請狀內陳明係因被害人廖欽萬
    所駕駛之自小客車於桃園縣龜山鄉遭相對人甲○○駕駛之營
    業大貨車撞及死亡，抗告人乙○○為廖欽萬之配偶，抗告人
    戊○○、丁○○、丙○○為廖欽萬之子女，抗告人對相對人
    甲○○及其僱用人即相對人大鎰通運有限公司有侵權行為損
    害賠償請求權。是抗告人並非以相對人在原法院轄區內之特
    定財產為假扣押標的聲請假扣押。又相對人固非居住於原法
    院轄區，惟按因侵權行為涉訟者，得由行為地之法院管轄。
    同一訴訟，數法院有管轄權者，原告得任向其中一法院起訴
    。民事訴訟法第15條、第22條定有明文。抗告人主張之系爭
    車禍事故發生地點桃園縣龜山鄉屬原法院轄區，是原法院就
    系爭車禍侵權行為事件得為本案管轄法院，而由本案管轄法
    院為假扣押裁定者，無須記載假扣押之標的及所在地，已如
    前述。原法院未查，將抗告人所得扣押相對人之財產限於原
    法院轄區內之財產，即有未合，抗告意旨就此部分指摘原裁
    定不當，求予廢棄，為有理由，應予准許。另抗告人陳明：
    原法院裁定主文「…得對於債務人在『本院轄區內』之財產
    …予以假扣押」實屬有誤等語，故其意係請求將上開限制廢
    棄，故毋庸將原裁定全部廢棄，其聲明雖載"原裁定廢棄"應
    屬誤載，毋庸將其餘抗告駁，併此敘明。
六、據上論結本件抗告為有理由，爰裁定如主文。
中    華    民    國    95    年    10    月    20    日
                    民事第十三庭
                        審判長法  官  陳昆煇
                              法  官  陳駿璧
                              法  官  李錦美
正本係照原本作成。
本裁定除以適用法規顯有錯誤為理由，並經本院許可外，不得再
抗告。如提起再抗告，應於收受後10日內委任律師為訴訟代理人
向本院提出再抗告狀。並繳納再抗告費新台幣１千元。
中    華    民    國    95    年    10    月    20    日
                              書記官  明祖全


司法院資訊處製作；財團法人民間司法改革基金會備份。
